臺灣高雄地方法院刑事判決　　　　　　　　 九十二年度易字第九八號
　　公　訴　人　臺灣高雄地方法院檢察署檢察官
　　被　　　告　丙○○
　　選任辯護人　謝秋蘭律師
右列被告因違反商標法案件，經檢察官提起公訴（九十一年度偵字第二三０七二號）
，本院判決如左：
    主  文
丙○○明知為未得商標權人同意，於同一商品，使用相同之註冊商標之商品而販賣，
處有期徒刑參月，如易科罰金，以參佰元折算壹日。扣案仿冒「台一」商標之精煉炭
玖拾陸箱（扣除送請鑑定之精煉炭貳塊），均沒收。
    事  實
一、丙○○係設於高雄縣大樹鄉○○村○○○路九十七巷四十八號「仲印企業有限公
    司」之負責人，明知達峰貿易有限公司（以下簡稱達峰公司）所有以「台一」之
    相關大眾所共知，業經註冊之商標（為台一企業社即乙○○申請註冊在案後於八
    十六年九月一日移轉登記予達峰公司），產銷商標法施行細則第二十四條第十四
    類木炭等各種商品，任何人未經許可，不得於同一商品或類似商品，使用相同或
 近似於前開註冊商標之圖樣。詎丙○○明知於民國（下同）九十一年九月二十四
    日向馬來西亞莫小姐所購得進口之精煉炭中有九十六箱未經達峰公司同意，於同
    一精煉炭商品，使用相同之註冊商標之仿冒「台一」商標之精煉炭，竟意圖販賣
    而陳列在高雄縣大樹鄉○○村○○街四十八號對面無門牌之倉庫內，經「新高木
    炭行」（設於高雄市○○區○○路六十九之一號）負責人黃日潭（另經檢察官為
    不起訴處分）於九十一年十月初在前揭倉庫以每箱新台幣（下同）二百十元之價
    格向丙○○購得仿冒「台一」商標之精煉炭十一箱。嗣經乙○○告訴並警循線查
    獲，先於黃日潭前揭新高木炭行扣得仿冒「台一」商標之精煉炭十一箱，後於丙
    ○○位於高雄縣大樹鄉○○街四十八號對面無門牌之倉庫內，扣得仿冒「台一」
    商標之精煉炭八十五箱。
二、案經達峰公司訴由高雄市政府警察局三民第一分局移請臺灣高雄地方法院檢察署
    檢察官偵查起訴。
    理  由
一、訊據被告丙○○固坦承向馬來西亞莫小姐購買進口系爭仿冒「台一」商標之精煉
    炭，並陳列在高雄縣大樹鄉○○街四十八號之倉庫內，販賣十一箱仿冒「台一」
    商標之精煉炭予黃日潭之事實，惟矢口否認有何違反商標法之犯行，辯稱：(一)被
    告固經營傳統木炭之販售，偶於市場見過精煉炭，但並非當然可直接認定被告必
    然見過台一精煉炭或知悉「台一」係他人註冊在案之商標；(二)系爭仿冒精煉炭係
    國外廠商出口裝櫃錯置，而該國外廠商CHIP YEE ENTERPRISE SDN BHD於九十年
    間尚為告訴人達峰貿易有限公司進口木屑炭配合廠商；(三)被告係以一整貨櫃數量
    進口，不能以一千三百七十八箱認定有仿冒之直接故意，況且有「台一精煉炭」
    商標之數量僅佔百分之七，且售價均同為每箱二百元至二百十元，無甚多差別，
    是系爭仿冒商標精煉炭並非被告訂製，且係在不知之情況下始販售。(四)精煉炭係
    以木屑壓縮成條後，經高溫燒製而成，與所稱木炭之原料及製造過程均不相同，
    是「台一」註冊商標之商品為「木炭」，並非被告進口之「木屑炭」等語。惟查
    ：(一)依被告於本院審理時自承之前曾向其兄鄭東輝購買過台一精煉炭，黃日潭到
    倉庫看到台一精煉炭表示要買，所以將台一精煉炭出售之情（見本院九十三年一
    月十四日審判筆錄第七頁、第五頁），參以被告自八十六年八月十八日設立仲印
    企業有限公司經營木炭批發、零售業（見0000000號卷第二十一頁所附營業登記
    資料）迄本件進口精煉炭之時已五年有餘，且連零售業者黃日潭都知悉台一精煉
    炭而一望之即予購買，顯見台一精煉炭在炭類銷售市場有一定風評與口碑，是被
    告經營木炭零售五年有餘且之前亦曾購買過台一精煉炭，顯已知悉台一精煉炭係
    有註冊在案之商標。(二)依被告提出國外廠商CHIP YEE ENTERPRISE SDN BHD之說
    明函中譯本（見本院卷被告九十二年十二月四日辯護意旨狀所附證一）記載「本
    公司一時不察將上述商標的盒裝木屑炭磚裝入臺灣仲印企業有限公司訂貨的貨櫃
    中... 本公司僅強調這些誤裝的炭磚乃上次臺灣的達峰貿易有限公司在2001年訂
    貨時所剩餘之貨品，存放於本公司倉庫中已有相當長的一段時間。」等語，與告
    訴代理人甲○○到庭所稱「我在九十年間因為工廠火災，所以有向同業購買精煉
    炭，但是紙箱由我提供，數量方面我都可以確定。這次查獲的紙箱我沒有使用過
    」等語（見本院九十二年十二月四日準備程序筆錄第四頁）尚有不符，且此國外
    廠商書面說明函件固經我駐外單位認證，並經被告引用而有證據能力，然亦無法
    僅從該公司片面說明即可認定該國外廠商係達峰公司之配合廠商，況且依警訊卷
    所附正確商品照片與扣案仿冒商品照片比對，字體大小及「煉」字不同，一般人
    以肉眼觀察即可明瞭不同印刷而係有意仿製，且再觀以被告堆置於倉庫內之仿冒
    商品照片，仿冒商品堆置一處，明顯可見，被告前既曾購買過台一精煉炭，應可
    辨別真品與仿冒品，況同案被告黃日潭於檢察官偵訊時答稱係以每箱二百十元之
    價格購買，檢察官繼而訊問被告自己的仲印精煉炭售價，則經被告答稱每箱二百
    元左右（見91偵23072號卷第十四頁、第十五頁），足見被告明知所進口無印刷
    「台一精煉炭」之商品與印刷「台一」商標之精煉炭不同，於售價上亦有區別，
    顯係利用「台一」精煉炭在炭類市場之口碑與銷售吸引力而提高價格，並非不知
    情而販賣。(三)系爭「台一」之商標註冊證（見警訊卷）確僅記載指定使用商品為
    木炭，然木炭與系爭精煉炭縱有被告所稱之原料及製造過程之不同，然依一般消
    費大眾認知，精煉炭亦係木炭之一種，僅認係木炭的進階商品，並非不同商品，
    應同在註冊商標保護範圍，被告所辯，顯與一般情理不符，尚難採信。(四)經本院
    將被告及同案被告黃日潭處所查扣之精煉炭各一塊，連同告訴人所提供之精煉炭
    一塊，送請財團法人中華工商研究所分別就該三塊精煉炭之硬度、密度、除臭、
    過濾雜質等細向作三者是否為相同物之鑑定結果，被告處所查扣之精煉炭總分為
    十三分，黃日潭處所查扣之精煉炭總分為十八分，告訴人所提供之精煉炭總分為
    十四分，此亦有該所鑑定研究報告書一份在卷可稽，益徵被告所陳列販售之精煉
    炭品質不一，且與告訴人所販賣精煉炭品質不同，縱可同稱為精煉炭，且有品質
    較告訴人所提供者高，然商標係著重保障商標專用權人之商標專用權，縱所提供
    之商品品質與商標商品相近，亦不得未經商標專用權人同意而擅自標示他人商標
    於商品上，是該鑑定報告尚不足為有利於被告之認定。(五)此外，本件業經告訴人
    指訴綦詳，復有商標註冊證及移轉登記申請書影本在卷可稽，並有扣案之仿冒「
    台一」商標之精煉炭九十六箱及照片五張可查，事證明確，被告犯行堪以認定。
二、(一)核被告所為，係犯商標法第八十二條之明知為未得商標權人同意，於同一商品
    ，使用相同於他人註冊商標之圖樣之商品而販賣罪。被告意圖販賣而陳列使用相
    同於他人註冊商標圖樣商品之低度行為，為販賣之高度行為所吸收，不另論罪。
    爰審酌被告罔顧商標專用權人花費大量金錢所建立之商品形象，任意侵害他人商
    標專用權，且犯後否認犯行，其行為固屬非是，然其素行良好，尚無前科紀錄，
    且犯罪所生危害尚屬非鉅等一切情狀，量處如主文所示之刑，並諭知易科罰金之
    折算標準。至分別於黃日潭新高木炭行扣得仿冒「台一」商標之精煉炭十一箱（
    檢送其中一塊送請鑑定），及被告位於高雄縣大樹鄉○○街四十八號對面無門牌
    之倉庫內扣得仿冒「台一」商標之精煉炭八十五箱（檢送其中一塊送請鑑定），
    均係被告犯商標法第八十二條之罪所販賣之商品，不問屬於犯人與否，均沒收之
    。(二)至於被告丙○○行為後，商標法已於九十二年五月二十八日修正公布，並自
    同年十一月二十八日施行，關於販賣仿冒商品罪之罰則，該法原於第六十三條、
    第六十二條第一款規定：明知為意圖欺騙他人，於同一商品，使用相同於他人註
    冊商標之圖樣之商品而販賣者，法定刑為一年以下有期徒刑、拘役或科或併科新
    台幣五萬元以下罰金；惟於修法後，則改列於第八十二條、第八十一條第一款規
    定：明知為未得商標權人同意，於同一商品，使用相同之註冊商標之商品而販賣
    者，法定刑為一年以下有期徒刑、拘役或科或併科新台幣五萬元以下罰金；上開
    二者之法定刑相同，僅於文字上就構成要件內容有若干修正，是被告行為之時間
    ，雖在商標法修正生效前，惟依刑法第二條第一項前段之規定，仍應適用裁判時
    之法律，即修正後商標法第八十二條論處，附此敘明。
據上論斷，應依刑事訴訟法第二百九十九條第一項前段，商標法第八十二條、第八十
三條，刑法第二條第一項前段、第十一條、第四十一條第一項前段，罰金罰鍰提高標
準條例第二條，判決如主文。
本件經檢察官張崇哲到庭執行職務
中      華      民      國    九十三    年      二      月     十一     日
                                臺灣高雄地方法院刑事第九庭
                                        審判長法  官    孫啟強
                                              法  官    張茹棻
                                              法  官    楊智守
右正本證明與原本無異。
如不服本判決，應於判決送達後十日內，向本院提出上訴狀。
                                              書記官    王美玲
中    華    民    國      九十三      年      二      月      十二      日
附錄法條：
商標法第八十一條
未得商標權人或團體商標權人同意，有下列情形之一者，處三年以下有期
徒刑、拘役或科或併科新臺幣二十萬元以下罰金：
一  於同一商品或服務，使用相同之註冊商標或團體商標者。
二  於類似之商品或服務，使用相同之註冊商標或團體商標，有致相關消
    費者混淆誤認之虞者。
三  於同一或類似之商品或服務，使用近似於其註冊商標或團體商標之商
    標，有致相關消費者混淆誤認之虞者。
商標法第八十二條
明知為前條商品而販賣、意圖販賣而陳列、輸出或輸入者，處一年以下有
期徒刑、拘役或科或併科新臺幣五萬元以下罰金。
商標法第八十三條
犯前二條之罪所製造、販賣、陳列、輸出或輸入之商品，或所提供於服務
使用之物品或文書，不問屬於犯人與否，沒收之。
